臺灣板橋地方法院刑事判決　　　　　　 96年度交易字第412號
公　訴　人　臺灣板橋地方法院檢察署檢察官
被　　　告　甲○○
上列被告因偽造文書等案件，經檢察官提起公訴（九十六年度偵
字第一五四四四號），，後於本院準備程序進行中，被告為有罪
之陳述，經裁定進行簡式審判程序，並判決如下：
    主    文
甲○○意圖為自己不法之所有，而侵占遺失物，處罰金新臺幣肆
仟元，如易服勞役，以新臺幣壹仟元折算壹日，減為罰金新臺幣
貳仟元，如易服勞役，以新臺幣壹仟元折算壹日；又行使變造特
種文書，足以生損害於公眾及他人，累犯，處拘役伍拾日，如易
科罰金，以新臺幣壹仟元折算壹日，減為拘役貳拾伍日，如易科
罰金，以新臺幣壹仟元折算壹日；又偽造署押，足以生損害於公
眾及他人，累犯，處有期徒刑肆月，如易科罰金，以新臺幣壹仟
元折算壹日，減為有期徒刑貳月，如易科罰金，以新臺幣壹仟元
折算壹日，如附表所示偽造之「乙○○」署押均沒收；又服用酒
類，不能安全駕駛動力交通工具而駕駛，累犯，處罰金新臺幣伍
萬元，如易服勞役，以新臺幣壹仟元折算壹日，減為罰金新臺幣
貳萬伍仟元，如易服勞役，以新臺幣壹仟元折算壹日。上開論罪
科刑部分，罰金刑部分（即侵占遺失物罪及酒後駕車罪部分）應
執行罰金新臺幣伍萬貳仟元，如易服勞役，以新臺幣壹仟元折算
壹日，減為罰金新臺幣貳萬陸仟元，如易服勞役，以新臺幣壹仟
元折算壹日。
    犯罪事實
一、甲○○前因偽造文書等案件，經本院以九十一年度訴字第一
    三七三號判處有期徒刑三月確定，甫於民國九十二年八月二
    十六日執行完畢；詎仍不知悔改，於九十六年一月間某日，
    在其車上拾獲同事乙○○所遺失之機車駕駛執照後，隨即意
    圖為自己不法之所有，將該機車駕駛執照予以侵占入己。後
    於九十六年三月二十二日或二十三日，竟意圖為自己不法之
    所有，基於變造特種文書之犯意，在臺北縣板橋市○○街三
    十八巷五弄八號二樓之住處內，將自己相片換貼在前述所拾
    得「乙○○」機車駕駛執照上，足以生損害於乙○○本人及
    監理機關管理之正確性。另甲○○明知飲酒過量會導致不能
    安全駕駛動力交通工具，卻仍放縱己意，於九十六年三月二
    十五日十時許，在臺北縣板橋市○○街三十八巷五弄八號二
    樓住處內飲用酒類後，已達不能安全駕駛動力交通工具之狀
    態，竟不顧公眾之安危，猶於同日十四時許，騎乘車牌號碼
    為ＡＵＬ─４２５號重型機車，自上址出發欲前往臺北縣板
    橋市○○路之市場購物，而於道路上行駛，置路上不特定行
    人及車輛安全於不顧；嗣於同日十四時三十分許，行經臺北
    縣板橋市○○路○段一八八號前，為臺北縣政府警察局海山
    分局交通分隊（下稱海山分局交通分隊）警員攔查盤檢，並
    要求甲○○出示身分證件，詎甲○○意圖規避酒後駕車刑責
    ，先基於行使變造特種文書之犯意，將前開已換貼自己照片
    之「乙○○」機車駕照交予員警以為行使，並冒用「乙○○
    」年籍資料接受詢問，經員警當場對甲○○測施以酒精濃度
    呼氣檢測，發現其酒精濃度高達每公升一點一四毫克，甲○
    ○即本於偽造署押之接續犯意，在查獲現場、海山分局交通
    分隊等處，偽造如附表所示「乙○○」之署名（含指紋）。
    足以生損害於乙○○本人及司法警察機關、檢察機關對於犯
    罪偵查之正確性。嗣經遭冒名之乙○○（遭冒名移送部分另
    為不起訴處分）收受臺灣板橋地方法院檢察署九十六年度偵
    字第九０五七號刑事案件傳票後，到庭說明，並由該署檢察
    官依職權將前開調查筆錄中署名「乙○○」及酒精濃度測試
    紀錄表其上所蓋之指紋送請內政部警政署刑事警察局（下稱
    刑事警察局）鑑驗，鑑定結果認該指紋係甲○○之指紋，始
    悉上情。
二、案經臺北縣政府警察局海山分局報告臺灣板橋地方法院檢察
    署檢察官及臺灣板橋地方法院檢察署檢察官自動檢舉偵查起
    訴。
    理    由
一、訊據被告甲○○對於上揭犯罪事實均坦承不諱（見本院九十
    六年九月十二日審判筆錄第二頁），核與證人乙○○、證人
    即查獲員警曾龍遠、施福春證述情節相符，並有臺北縣政府
    警察局海山分局調查筆錄、通知、刑案權利告知書、偵辦刑
    案同意夜間訊問筆錄書、酒精濃度測試紀錄表三紙、汽機車
    駕駛人酒後生理協調平衡檢測紀錄表、「乙○○」口卡片、
    臺北縣政府警察局海山分局海山交通分隊偵辦刑事案件照片
    黏貼紀錄表、酒精濃度測試單、刑法第一百八十五條之三案
    件測試觀察紀錄表、汽機車駕駛人酒後生理協調平衡檢測紀
    錄表、舉發違反道路交通管理事件通知單等在卷可資佐證，
    足認被告於本院審理中出於任意性之自白與事實相符，從而
    本件事證明確，被告犯行已堪認定。
二、按被告冒名應訊而先後在如附表所示之文件偽造乙○○之署
    押，其先後各舉動，在時間及空間上均具有密切之關連性，
    且係侵害同一法益，無非係欲達同一逃避刑責目的之接續動
    作，在主觀上顯係基於一貫之犯意，核屬接續犯之性質。是
    核被告所為，係犯刑法第三百三十七條之侵占遺失物罪、第
    二百十六條之行使第二百十二條之特種文書罪（其偽造之低
    度行為為行使之高度行為所吸收，不另論罪）、第二百十七
    條第一項之偽造署押罪及第一百八十五條之三之酒後駕車罪
    。被告所犯四罪間，犯意各別，行為互殊，應予分論併罰。
    被告前因偽造文書等案件，經本院以九十一年度訴字第一三
    七三號判處有期徒刑三月確定，甫於九十二年八月二十六日
    執行完畢，有臺灣高等法院檢察署被告前案紀錄表一份在卷
    可稽，其於有期徒刑執行完畢後，五年以內再因故意犯刑法
    第二百十六條之行使第二百十二條之特種文書罪、第二百十
    七條之偽造署押罪及第一百八十五條之三之酒後駕車罪之最
    重本刑為有期徒刑以上之罪，為累犯，均應依刑法第四十七
    條第一項之規定，加重其刑（所另犯刑法第三百三十七條之
    侵占遺失物罪，因最重本刑為罰金刑，該部分被告並不論以
    累犯）。爰審酌被告為掩飾身分而冒用他人名義接受警察機
    關調查，對被害人及警察機關所生損害程度，以及犯罪後坦
    承犯行之態度等一切情狀，分別量處如主文所示之刑，並分
    別論以易科罰金及易服勞役之折算標準，及對所諭知罰金刑
    之部分（即侵占遺失物罪及酒後駕車罪部分），依刑法第五
    十一條第七款之規定，定其應執行之刑。又本件被告四犯罪
    行為之時間，均在九十六年四月二十四日以前，均合於中華
    民國九十六年罪犯減刑條例第二條第一項第三款之減刑條件
    ，均應減其宣告刑二分之一如主文所示，並諭知易科罰金及
    易服勞役之折算標準，及對所諭知罰金刑之部分（即侵占遺
    失物罪及酒後駕車罪部分），依刑法第五十一條第七款之規
    定，定其應執行之刑。末查如附表所示偽造之「乙○○」簽
    名及指印，均屬刑法第二百十九條所指偽造之署押，應依該
    條規定沒收之。至所變造之機車駕駛執照上，固貼有被告之
    照片一枚，然因該機車駕駛執照原本即屬於被害人乙○○所
    有，客觀上難僅就該照片沒收，復非義務沒收之物，核與沒
    收之要件不合，爰不另為沒收之諭知，併此敘明。
據上論斷，依刑事訴訟法第二百七十三條之一第一項、第二百九
十九條第一項、刑法第三百三十七條、第二百十六條、第二百十
二條、第二百十七條第一項、第一百八十五條之三、第四十一條
第一項、第四十二條第三項、第五十一條第七款、第二百十九條
，刑法施行法第一條之一，中華民國九十六年罪犯減刑條例第二
條第一項第三款、第七條，判決如主文。
中　　華　　民　　國　　96　　年　　10　　月　　3 　　日
                  刑事第四庭法  官  吳冠霆
上列正本證明與原本無異。
如不服本判決，應於判決送達後十日內敘明上訴理由，向本院提
出上訴狀（應附繕本），上訴於臺灣高等法院。
                            書記官  黃炎煌
中　　華　　民　　國　　96　　年　　10　　月　　3 　　日
 附表：
┌──┬────┬────┬─────┬──────┬────┐
│編號│  時間  │　地點  │   文件   │ 內容及數量 │所在卷頁│
├──┼────┼────┼─────┼──────┼────┤
│ 一 │九十六年│臺北縣板│呼氣酒精濃│「乙○○」之│臺灣板橋│
│    │三月二十│橋市三民│度測試單  │(一)署名一枚│地方法院│
│    │五日    │路二段一│          │(二)指印一枚│檢察署九│
│    │        │八八號前│          │            │十六年度│
│    │        │        │          │            │偵字第九│
│    │        │        │          │            │０五七號│
│    │        │        │          │            │卷第十四│
│    │        │        │          │            │頁      │
├──┼────┼────┼─────┼──────┼────┤
│ 二 │同上    │臺北縣政│呼氣酒精濃│「乙○○」之│臺灣板橋│
│    │        │府警察局│度測試單  │(一)署名二枚│地方法院│
│    │        │海山分局│          │(二)指印二枚│檢察署九│
│    │        │交通分隊│          │            │十六年度│
│    │        │        │          │            │偵字第九│
│    │        │        │          │            │０五七號│
│    │        │        │          │            │卷第十四│
│    │        │        │          │            │頁      │
├──┼────┼────┼─────┼──────┼────┤
│ 三 │同上    │臺北縣政│汽機車駕駛│「乙○○」之│臺灣板橋│
│    │        │府警察局│人酒後生理│(一)署名一枚│地方法院│
│    │        │海山分局│協調平衡檢│(二)指印枚  │檢察署九│
│    │        │交通分隊│測紀錄表  │            │十六年度│
│    │        │        │          │            │偵字第九│
│    │        │        │          │            │０五七號│
│    │        │        │          │            │卷第十六│
│    │        │        │          │            │頁      │
├──┼────┼────┼─────┼──────┼────┤
│ 四 │同上    │臺北縣政│「乙○○」│「乙○○」之│臺灣板橋│
│    │        │府警察局│之口卡片  │(一)署名一枚│地方法院│
│    │        │海山分局│          │(二)指印一枚│檢察署九│
│    │        │交通分隊│          │            │十六年度│
│    │        │        │          │            │偵字第九│
│    │        │        │          │            │０五七號│
│    │        │        │          │            │卷第十八│
│    │        │        │          │            │頁      │
├──┼────┼────┼─────┼──────┼────┤
│ 五 │同上    │臺北縣政│臺北縣政府│「乙○○」之│臺灣板橋│
│    │        │府警察局│警察局海山│(一)署名一枚│地方法院│
│    │        │海山分局│分局海山交│(二)指印一枚│檢察署九│
│    │        │交通分隊│通分隊偵辦│            │十六年度│
│    │        │        │刑事案件照│            │偵字第九│
│    │        │        │片黏貼紀錄│            │０五七號│
│    │        │        │表        │            │卷第十九│
│    │        │        │          │            │頁      │
├──┼────┼────┼─────┼──────┼────┤
│ 六 │同上    │臺北縣政│調查筆錄  │「乙○○」之│臺灣板橋│
│    │        │府警察局│          │(一)署名四枚│地方法院│
│    │        │海山分局│          │(二)指印十枚│檢察署九│
│    │        │交通分隊│          │            │十六年度│
│    │        │        │          │            │偵字第九│
│    │        │        │          │            │０五七號│
│    │        │        │          │            │卷第八頁│
│    │        │        │          │            │至第十頁│
├──┼────┼────┼─────┼──────┼────┤
│ 七 │同上    │臺北縣政│逮捕通知書│「乙○○」之│臺灣板橋│
│    │        │府警察局│          │(一)署名一枚│地方法院│
│    │        │海山分局│          │(二)指印一枚│檢察署九│
│    │        │交通分隊│          │            │十六年度│
│    │        │        │          │            │偵字第九│
│    │        │        │          │            │０五七號│
│    │        │        │          │            │卷第十一│
│    │        │        │          │            │頁      │
├──┼────┼────┼─────┼──────┼────┤
│ 八 │同上    │臺北縣政│權利告知書│「乙○○」之│臺灣板橋│
│    │        │府警察局│          │(一)署名一枚│地方法院│
│    │        │海山分局│          │(二)指印一枚│檢察署九│
│    │        │交通分隊│          │            │十六年度│
│    │        │        │          │            │偵字第九│
│    │        │        │          │            │０五七號│
│    │        │        │          │            │卷第十二│
│    │        │        │          │            │頁      │
├──┼────┼────┼─────┼──────┼────┤
│ 九 │同上    │臺北縣政│夜間訊問筆│「乙○○」之│臺灣板橋│
│    │        │府警察局│錄書      │(一)署名一枚│地方法院│
│    │        │海山分局│          │(二)指印一枚│檢察署九│
│    │        │交通分隊│          │            │十六年度│
│    │        │        │          │            │偵字第九│
│    │        │        │          │            │０五七號│
│    │        │        │          │            │卷第十三│
│    │        │        │          │            │頁      │
└──┴────┴────┴─────┴──────┴────┘
附錄法條：刑法第三百三十七條、第二百十六條、第二百十二條
、第二百十七條、第一百八十五條之三
中華民國刑法第337條
（侵占遺失物罪）
意圖為自己或第三人不法之所有，而侵占遺失物、漂流物或其他
離本人所持有之物者，處 5 百元以下罰金。
中華民國刑法第216條
（行使偽造變造或登載不實之文書罪）
行使第 210 條至第 215 條之文書者，依偽造、變造文書或登載
不實事項或使登載不實事項之規定處斷。
中華民國刑法第212條
（偽造變造特種文書罪）
偽造、變造護照、旅券、免許證、特許證及關於品行、能力服務
或其他相類之證書、介紹書，足以生損害於公眾或他人者，處1
年以下有期徒刑、拘役或3百元以下罰金。
中華民國刑法第217條
（偽造盜用印章印文或署押罪）
偽造印章、印文或署押，足以生損害於公眾或他人者，處 3 年以
下有期徒刑。
盜用印章、印文或署押，足以生損害於公眾或他人者，亦同。
中華民國刑法第185條之3
（重大違背義務致交通危險罪）
服用毒品、麻醉藥品、酒類或其他相類之物，不能安全駕駛動力
交通工具而駕駛者，處1年以下有期徒刑、拘役或3萬元以下罰金
。
